臺北高等行政法院判決
　　　　　　　　　　　　　　　　　　 94年度訴字第00696號
　　　　　　　　　　　　　　　.
原　　　告　甲○○
訴訟代理人　戊○○
　　　　　　丙○○
被　　　告　勞工保險局
代　表　人　乙○總經理）住同.
訴訟代理人　沈文均
　　　　　　丁○○
上列當事人間因債務人異議之訴事件，原告不服法務部行政執行
署新竹執行處93年度勞費執專字第00012395號執行事件之執行程
序，提起行政訴訟。本院判決如下：
　　主  文
原告之訴駁回。
訴訟費用由原告負擔。
　　事  實
一、事實概要：
    苗栗縣鐵工業職業工會被保險人即原告因腦出血手術後致殘
    ，檢據申請殘廢給付。前經被告審查，以其殘廢程度符合勞
    工保險條例第53條附表即勞工保險殘廢給付標準表第8障害
    項目第7殘廢等級，乃於90年6月22日核定按該等級發給440
    日殘廢給付。嗣原告於90年9月7日以同一傷病再次申請殘廢
    給付，經被告重新審查，以其殘廢程度符合同表第7障害項
    目第3殘廢等級，復於90年11月12日核定改按該等級發給840
    日殘廢給付，並自90年11月8日起逕予退保，經扣除前已請
    領440日殘廢給付後，實發給400日殘廢給付在案。原告不服
    該核定，遂於90年11月29日向勞工保險監理委員會申請審議
    ，經被告自我審查後，於90年12月24日以（90）保給字第
    1028909號函註銷該核定，所請殘廢給付再改按同表第8障害
    項目第7殘廢等級核付，溢領之400日殘廢給付計新台幣（下
    同）256、000元應予繳還。原告不服，再向勞工保險監理委
    員會申請審議，亦經該會於91年4月12日以（91）保監審字
    0037號審定書審定申請審議駁回後，提起訴願，經訴願機關
    於91年9月24日以勞訴字第0026424號決定書決定訴願駁回在
    案。被告俟前開90年12月24日（90）保給字第1028909號處
    分確定後，乃於92年1月22日以保給殘字第09260042890號函
    催請原告將前所溢領之400日殘廢給付計256、000元退還銷
    帳。原告不服，向勞工保險監理委員會申請審議，經該會於
    92年4月7日以（92）保監審字第0628號審定書審定申請審議
    不受理後，再提起訴願，並經訴願機關於92年8月1日以勞訴
    字第0920029557號決定書決定「原審定有關催請繳回溢領之
    殘廢給付部分訴願駁回；其餘部分撤銷，由原審定機關於2
    個月內另為適法之審定」在案。嗣經勞工保險監理委員會重
    為審議，並於92年9月24日以（92）保監審字第2921號審定
    書審定申請審議駁回後，原告仍表不服，復提起訴願，仍經
    訴願機關於93年2月24日以勞訴字第0920058710號決定書決
    定訴願駁回在案。惟原告對於前開92年8月1日勞訴字第
    0920029557號訴願決定書就「原審定有關催請繳回溢領之殘
    廢給付」訴願駁回部分仍未甘服，遂提起行政訴訟，亦經本
    院於93年6月15日以92年度訴字第3936號裁定書裁定原告之
    訴駁回在案。原告復於93年7月17日函請被告撤銷法務部行
    政執行署新竹執行處93年度勞費執專字第00012395號執行事
    件，經被告於93年8月2日以保給殘字第09310181240號函知
    「仍請逕洽該處查詢並繳清溢領款項」。原告仍為不服，向
    勞工保險監理委員會申請審議，亦經該會於93年9月6日以（
    93）保監審字第3057號審定書審定申請審議不受理後，提起
    訴願，亦遭駁回，遂向本院提起本件債務人異議之訴。
二、兩造聲明：
　　(一)原告聲明：
      1.撤銷法務部行政執行署新竹執行處93年度勞費執專字第
        00012395號執行事件。
      2.訴訟費用由被告負擔。
　　(二)被告聲明：
      1.駁回原告之訴。
      2.訴訟費用由原告負擔。
三、兩造爭點：
    原告請求撤銷法務部行政執行署新竹執行處93年度勞費執專
    字第00012395號執行事件，是否有據？
四、兩造陳述：
　　(一)原告主張：
      1.被告92年1月22日保給殘字第09260042890號函之通知係
        屬欠缺法效性之意思通知，非屬行政處分，應不能據為
        行政執行之依據，然被告卻依據該函而移送新竹行政執
        行署逕為行政執行；又被告核發原告之申請給付在先，
        卻撤銷該核准在後，且以非行政處分之觀念通知欲追回
        已核付之殘廢補助費，甚逕移送強制執行，有違司法院
        大法官釋字第525號所闡明之「信賴保護」原則云云。
      2.提出訴願決定書、勞保監理會審定書、被告函、法務部
        行政執行署新竹執行處命令、聯合報剪報及聲請書副本
        等件影本為證。
  　(二)被告主張：
      1.本件被告曾向臺中高等行政法院訴請原告給付256、000
        元予被告，經該法院審理，認被告之90年12月24日（90
        ）保給字第1028909號函之行政處分符合行政執行法第
        11條第1項第3款規定，應移送行政處逕為執行，無須向
        法院起訴請求，重新取得執行名義之必要，故以91年度
        訴字第299號裁定書裁定駁回。爾後因原告遲未繳還溢
        領之殘廢給付256、000元，被告以92年1月22日保給殘
        字第09260042890號函，催請原告於接到該函後即行退
        還溢領之殘廢給付。由於原告仍未繳還溢領之殘廢給付
        ，被告乃將90年12月24日（90）保給字第1028909號函
        及92年1月22日保給殘字第09260042890號函一併移送法
        務部行政執行署新竹執行處逕為行政強制執行，足見本
        件執行名義係90年12月24日（90）保給字第1028909號
        函，而92年1月22日保給殘字第09260042890號函所載略
        以「二、台端溢領殘廢給付400日計256、000元仍請即
        退回本局銷帳，以免本局依法移送行政執行並加計利息
        。」僅係重申已確定之行政處分（即被告90年12月24日
        90保給字第1028909號函），其目的乃為催請原告於接
        到該函後即行退還溢領之殘廢給付，其性質屬欠缺法效
        性之意思通知，非屬行政處分，則原告誤認本件之執行
        名義係92年1月22日保給殘字第09260042890號函，應有
        誤會。
      2.又被告於93年8月2日以保給殘字第09310181240號函覆
        原告略以「台端函請撤銷法務部行政執行署新竹執行處
        93年度勞費執專字第00012395號執行事件乙節，歉難辦
        理，仍請逕洽該處查詢並繳清溢領款項。」乃據原告之
        請求而為答覆之意思通知，並非本於行政職權，對於具
        體事件所為發生法律上效果之行政處分，是原告再據以
        提起行政訴訟，應非法之所許。
    理  由
一、按債務人異議之訴，由高等行政法院受理，行政訴訟法第
    307條前段定有明文。次按行政執行，依本法之規定；本法
    未規定者，適用其他法律之規定；關於本章之執行（即第二
    章公法上金錢給付義務之執行），除本法另有規定外，準用
    強制執行法之規定，行政執行法第1條及第26條各定有明文
    。再按執行名義成立後，如有消滅或妨礙債權人請求之事由
    發生，債務人得於強制執行程序終結前，向執行法院對債權
    人提起異議之訴。如以裁判為執行名義時，其為異議原因之
    事實發生在前訴訟言詞辯論終結後者，亦得主張之，強制執
    行法第14條第1項亦定有明文。本件原告對於法務部行政執
    行署新竹執行處93年度勞費執專字第00012395號執行事件提
    起債務人異議之訴，在行政執行法無相當規定之情形，依前
    開規定所示，自應準用強制執行法有關債務人異議之訴之規
    定，合先敘明。
二、本件原告主張被告92年1月22日保給殘字第09260042890號函
    之通知非屬行政處分，應不能據為行政執行之依據，且被告
    依該函逕移送強制執行，有違「信賴保護」原則云云，惟其
    主張被告係依前開函件移送強制執行，為被告所否認。被告
    則稱，本件執行名義係90年12月24日（90）保給字第
    1028909號函等語。按義務人依法令或本於法令之行政處分
    或法院之裁定，負有公法上金錢給付義務，有下列情形之一
    ，逾期不履行，經主管機關移送者，由行政執行處就義務人
    之財產執行之：一、其處分文書或裁定書定有履行期間或有
    法定履行期間者。二、其處分文書或裁定書未定履行期間，
    經以書面限期催告履行者。三、依法令負有義務，經以書面
    通知限期履行者，行政執行法第11條第1項定有明文。本件
    被告前以90年12月24日（90）保給字第1028909號函示原告
    ，所請殘廢給付改按殘廢給付標準表第8障害項目第7殘廢等
    級核付，溢領之400日殘廢給付計256、000元，請於文到15
    日內退回本局銷帳等語，有該函影本附訴願卷可稽，核該函
    件之性質，應係依法令負有義務，經以書面通知限期履行，
    而負有公法上金錢給付義務，與行政執行法第11條第1項第3
    款之規定相當，依法得作為行政執行之執行名義，此亦為臺
    中高等行政法院91年度訴字第299號裁定所是認，有該裁定
    影本附原處分卷可證。故被告稱本件執行名義係被告90年12
    月24日（90）保給字第1028909號函，應屬可採；原告認被
    告以92年1月22日保給殘字第09260042890號函作為本件行政
    執行之執行名義，核係誤解所致，應予指明。
三、又原告主張法務部行政執行署新竹執行處93年度勞費執專字
    第00012395號執行事件應予撤銷云云，惟其主張亦為被告所
    否認。被告稱本件執行名義成立後，並無消滅或妨礙債權人
    請求之事由發生等語，資為爭議。經查，本件執行名義成立
    之後，即被告以前開函件通知原告依法應限期退回溢領殘廢
    給付計256、000元之後，原告尚未將溢領款項退還給被告，
    被告亦未收到任何溢領之款項等情，業據原告自承其將被告
    給的款項都拿去做醫療費用，已經花費完畢，沒有錢退還給
    被告等語（見本件94年8月4日言詞辯論筆錄第3頁），核與
    被告陳稱事後並無向原告追回任何款項（見同上筆錄第3頁
    ）等情相符，足證系爭執行名義成立後，並無消滅或妨礙債
    權人請求之事由發生，核與上開強制執行法第14條第1項所
    定之要件不符，是以原告請求撤銷法務部行政執行署新竹執
    行處93年度勞費執專字第00012395號執行事件，尚非有據。
四、從而，原告提起本件債務人異議之訴，請求撤銷法務部行政
    執行署新竹執行處93年度勞費執專字第00012395號執行事件
    ，為無理由，應予駁回。
據上論結，本件原告之訴為無理由，依行政訴訟法第98條第3項
前段，判決如主文。
中　　華　　民　　國　　94　　年　 　8　　月　 11  　 日
                       第二庭審判長法  官　鄭忠仁
                                   法  官  林育如
                                   法  官  蕭忠仁
上為正本係照原本作成。
如不服本判決，應於送達後20日內，向本院提出上訴狀並表明上
訴理由，如於本判決宣示後送達前提起上訴者，應於判決送達後
20日內補提上訴理由書（須按他造人數附繕本）。
中　　華　　民　　國　　94　　年　 　8　　月　 11  　 日
    　　  　　　　　　　    　     書記官  蕭純純
